【裁判字號】    98,簡上,452
【裁判日期】    980612
【裁判案由】    傷害
【裁判全文】
臺灣板橋地方法院刑事判決             98年度簡上字第452號
公  訴  人  臺灣板橋地方法院檢察署檢察官
上  訴  人  乙○○
即  被  告
上列上訴人即被告因傷害案件，不服本院中華民國98年2 月16日
97年度簡字第8680號第一審判決（聲請簡易判決處刑案號：97年
度偵字第19975 號），提起上訴，本院管轄之第二審合議庭認應
適用通常程序自為第一審判決如下：
    主  文
原判決撤銷。
乙○○無罪。
    理  由
一、本件聲請簡易判決處刑意旨略以：被告乙○○與告訴人甲○
    ○於民國97年6 月14日晚上9 時30分許，在臺北縣新莊市○
    ○路○ 段167 號屋內，因細故發生爭執，被告竟基於傷害之
    犯意，以拐杖毆打告訴人，致告訴人因而受有頭部外傷合併
    頭皮撕裂傷及右手肘挫擦傷之傷害。因認被告涉犯刑法第27
    7 條第1 項之傷害罪嫌等語。
二、按犯罪事實應依證據認定之，無證據不得認定犯罪事實；不
    能證明被告犯罪者，應諭知無罪之判決，刑事訴訟法第154
    條第2 項及第301 條第1 項，分別定有明文。次按認定不利
    於被告之事實，須依積極證據，苟積極證據不足為不利於被
    告事實之認定時，即應為有利於被告之認定，更不必有何有
    利之證據；又事實之認定，應憑證據，如未能發現相當證據
    ，或證據不足以證明，自不能以推測或擬制之方法，以為裁
    判基礎。而刑事訴訟法上所謂認定犯罪事實之積極證據，係
    指適合於被告犯罪事實之認定之積極證據而言，雖不以直接
    證據為限，間接證據亦包括在內；然而無論直接或間接證據
    ，其為訴訟上之證明，須於通常一般之人均不致有所懷疑，
    而得確信其為真實之程度者，始得據為有罪之認定，倘其證
    明尚未達到此一程度，而有合理之懷疑存在時，致使無從形
    成有罪之確信，根據「罪證有疑，利於被告」之證據法則，
    即不得遽為不利被告之認定（最高法院30年上字第816 號、
    29年上字第3105號、30年上字第1831號、40年臺上字第86號
    及76年臺上字第4986號判例意旨參照）。再者，告訴人之告
    訴，係以使被告受刑事訴追為目的，是其陳述是否與事實相
    符，仍應調查其他證據以資認定（最高法院29年上字第3105
    號、40年臺上字第86號、30年上字第816 號、52年度臺上字
    第1300號、76年臺上字第4986號判例可資參照）。
三、公訴人認被告乙○○涉有前揭犯行，係以被告於警詢及偵查
    中之供述、告訴人甲○○於警詢及偵查中之指訴、證人張玉
    全於警詢及偵查中之證述、新泰綜合醫院診斷證明書及告訴
    人甲○○受傷照片3 張等證據資料，為其論斷之依據。訊據
    被告固坦承有於上開時、地與告訴人因麻將牌技發生爭執之
    事實，惟堅決否認有何傷害告訴人之犯行，辯稱：伊沒有打
    告訴人，是告訴人出手毆打伊等語。
四、經查：
(一)告訴人甲○○於警詢時固指稱：97年6 月14日晚上9 時許，
    伊和被告在臺北縣新莊市○○路○ 段167 號之大立車行與友
    人林玉蓮、張玉全一起打麻將，伊和被告為了研究牌技發生
    爭執，當時有發生推擠，在推擠中伊有打到被告的臉，但被
    告也有持柺杖打伊的身體及嘴角，大約打伊2 、3 下就被友
    人拉開云云（見97年度偵字第19975 號卷第4 、5 、6 頁）
    ，於偵查中指稱：97年6 月14日伊和被告在大立車行內發生
    爭執，伊有用手打被告，但不知道打他何處，他也有用手及
    柺杖打伊云云（見97年度偵字第19975 號卷第40頁）。然查
    ，證人張玉全於警詢中證稱：案發當天告訴人與被告因打牌
    意見不合而發生爭執，被告因為雙腳小兒麻痺所以一直坐在
    椅子上與告訴人爭吵，伊沒有看到誰先出手，2 人已拉扯在
    一起，伊將2 人拉開，伊發現被告嘴角有稍微流血，沒有發
    現告訴人有明顯受傷，後來2 人就不歡而散等語（見97年度
    偵字第19975 號卷第14、15頁），於偵查中具結證稱：案發
    當天伊看到被告和告訴人發生爭執、互相拉扯，伊沒有注意
    雙方是否有人出拳，事後才看到被告臉上有受傷，伊沒有看
    到告訴人有受傷等語（見97年度偵字第19975 號卷第34、35
    頁），參諸證人張玉全上開證述情節，實無從認定被告有何
    毆打告訴人之犯行。
(二)又參以告訴人於警詢中供稱：97年6 月14日晚上10時30分許
    ，伊在臺北縣新莊市○○路○ 段165 號無名停車場的管理員
    室工作時，有2 名男子至路邊走近管理員室，一看到伊在管
    理室，其中1 名白衣男子就持球棒往伊頭部揮擊，當時伊有
    閃開，伊就開始與該名白衣男子拉扯推擠，此時和他同行的
    另1 名黑衣男子，也持不明物體朝伊頭部揮擊，伊被打到頭
    部，伊走去隔壁車行想要請求救援，該2 名男子看隔壁車行
    有5 、6 名男子就搭計程車準備離去，當時伊看到被告坐在
    重型機車上並停在計程車旁與毆打伊的白衣男子講話，因為
    伊和被告在當天晚上9 時30分許有發生爭吵推擠糾紛，所以
    伊懷疑是被告夥同該2 名男子毆打伊，被告因為行動不便，
    所以在旁邊觀看，後來伊有去醫院驗傷，伊受傷部位為頭部
    外傷合併頭皮2 處撕裂傷（長共5 公分）及右手肘挫擦傷云
    云（見97年度偵字第19975 號卷第6 、7 頁），嗣於偵查中
    供稱：新泰綜合醫院診斷證明書上所載之傷勢是被告打伊造
    成之傷勢云云（見97年度偵字第19975 號卷第40頁）。而告
    訴人雖指訴其於97年6 月14日晚上10時30分許，遭被告教唆
    上開2 名不詳姓名年籍之成年男子將其毆打成傷，然為被告
    所否認，且就被告教唆傷害告訴人部分，業經臺灣板橋地方
    法院檢察署檢察官以97年度偵字第1997 5號為不起訴處分，
    有該不起訴處分書附卷可參，告訴人無法舉證以實其說，告
    訴人此部分之說詞，已難採信。是以告訴人對於毆打其受傷
    之涉嫌人究係於97年6 月14日晚上9 時30分許，僅被告1 人
    毆打其受傷，抑或於同日晚上10時30分許，由上開2 名不詳
    姓名年籍之成年男子分持球棒、不明物體使其傷害，告訴人
    先後指訴不一，已有瑕疵，是告訴人指訴其遭被告持柺杖毆
    打一節是否屬實，已堪置疑。
(三)再參諸卷內告訴人所提出之新泰綜合醫院診斷證明書所載，
    其所受之傷害為「頭部外傷合併頭皮2 處撕裂傷（長共5 公
    分）、右手肘挫擦傷」，有該診斷證明書附卷可稽（見97年
    度偵字第19975 號卷第20頁），是衡諸常情，苟被告係以柺
    杖為武器毆擊告訴人2 、3 下，則依一般市售之柺杖，縱然
    材質堅硬，惟持以毆擊人之身體2 、3 下，應僅造成瘀、腫
    ，迨無可能造成所謂撕裂傷、挫擦傷之傷害，又告訴人上開
    所謂被告持柺杖毆打其嘴角、身體之傷害情節，亦與其提出
    之診斷證明書未能吻合，且告訴人於97年6 月14日晚上9 時
    30分許遭被告毆打後並未至醫院驗傷，業據告訴人自承在卷
    ，是綜合上情觀之，告訴人上開頭部、手肘所受傷害，尚不
    能排除係被告以外之人實行犯罪之可能性，並無足夠證據證
    明告訴人所受上開傷勢與被告有何關聯，自不得徒以告訴人
    先後不一之有瑕疵之指訴，即據為被告論罪之基礎。
(四)至公訴人所提出之告訴人受傷照片3 張（見97年度偵字第19
    9 75號卷第25、26頁），僅能證明告訴人當日確有受傷，並
    無法證明其所受之傷害，確係被告所造成；另證人林玉蓮於
    警詢中證稱：並未看到被告與告訴人發生衝突情形（見97年
    度偵字第19975 號卷第12、13頁），是其所為之證詞亦無法
    為不利被告之認定。
(五)綜上所述，本件尚不能排除係被告以外之人實行犯罪之可能
    性，被告所辯洵屬有據，故被告究竟有無起訴書所指之犯行
    ，本院認仍有合理之可疑，而未達有罪之確信，揆諸前揭法
    條及判例意旨，依法自應為被告無罪之諭知。
五、末按地方法院簡易庭對被告為簡易判決處刑後，經提起上訴
    ，而地方法院合議庭認應為無罪判決之諭知者，依刑事訴訟
    法第455 條之1 第3 項準用第369 條第2 項規定意旨，應由
    該地方法院合議庭撤銷簡易庭之判決，改依第一審通常程序
    審判（最高法院91年度臺非字第21號判決意旨參照）。綜上
    ，本案既不能證明被告犯罪，原審遽為被告有罪之判決，容
    有違誤，上訴人即被告上訴意旨否認犯罪，為有理由，應由
    本院合議庭撤銷原判決，自為第一審無罪之判決。
據上論斷，應依刑事訴訟法第455 條之1 第1 項、第3 項、第45
2 條、第369 條第1 項前段、第364 條、第301 條第1 項，判決
如主文。
本案經檢察官鄭潔如到庭執行職務。
中    華    民    國    98    年    6     月    12    日
                  刑事第十五庭  審判長法  官  李君豪
                                      法  官  何燕蓉
                                      法  官  錢衍蓁
上列正本證明與原本無異。
如不服本判決，應於判決送達後10日內敘明上訴理由，向本院提
出上訴狀 (應附繕本) ，上訴於臺灣高等法院。其未敘述上訴理
由者，應於上訴期間屆滿後20日內向本院補提理由書「切勿逕送
上級法院」。
                                      書記官  劉靜慧
中    華    民    國    98    年    6     月    12    日


司法院資訊處製作；財團法人民間司法改革基金會備份。
